臺灣板橋地方法院刑事判決　　　　　　　100年度訴字第866號
公　訴　人　臺灣板橋地方法院檢察署檢察官
被　　　告　李廷植
　　　　　　李憲忠
上列被告等因誣告案件，經檢察官提起公訴（99年度偵續字第53
8 號），本院判決如下：
    主  文
李廷植、李憲忠均無罪。
    理  由
一、本件公訴意旨略以：被告李廷植與其胞弟即被告李憲忠2 人
    自民國（下同）93年6 月間某日起至97年11月18日止，以需
    要資金周轉為由，先後各向告訴人高祖清借款新臺幣（下同
    ）12萬元、35萬元，惟告訴人高祖清並未向其等收取重利，
    嗣被告李廷植、李憲忠2 人因無力償還，竟為逃避告訴人高
    祖清催索借款，即基於意圖使告訴人高祖清受刑事處分，被
    告李憲忠於97年11月18日23時許，前往臺北市政府警察局刑
    事警察大隊，向該管之公務人員，誣指告訴人高祖清經營地
    下錢莊，乘其需錢孔急之際，貸與35萬元，起先約定每3 天
    為1 期，每期需支付利息為2400元（按起訴書誤載為24000
    元，相當於月息20分），後因累積借款過高，更改利息方式
    為每天1 期，每期利息為3500元（相當於月息30分），並簽
    立本票供為擔保，告訴人高祖清以此收取與原本顯不相當之
    重利；被告李廷植於97年11月19日0 時15分許，前往臺北市
    政府警察局刑事警察大隊，向該管之公務人員，誣指告訴人
    高祖清經營地下錢莊，乘其需錢孔急之際，貸與12萬元，約
    定每3 天為1 期，每期本金加利息需支付1200元（相當月息
    20分），並提供身分證影印本及簽發本票供為擔保，告訴人
    高祖清以此收取與原本顯不相當之重利，嗣臺北市政府警察
    局將告訴人高祖清以涉嫌重利案移送該署偵辦後，經該署檢
    察官以97年度偵字第32945 號聲請簡易判決處刑，經本院以
    98年度簡字第2270號判決有期徒刑6 月，嗣告訴人高祖清上
    訴，經本院合議庭以98年度簡上字第746 號審理後，認告訴
    人高祖清並無此犯行，判決告訴人高祖清無罪，並經臺灣高
    等法院以98年度上易字第2572號判決上訴駁回而確定，始悉
    上情，因認被告林廷植、李憲忠2 人均涉有刑法第169 條第
    1 項之意圖他人受刑事處分，向該管公務員誣告罪嫌。
二、按犯罪事實應依證據認定，無證據不得認定犯罪事實；又不
    能證明被告犯罪者，應諭知無罪之判決，刑事訴訟法第154
    條第2 項、第301 條第1 項分別定有明文。又事實之認定，
    應憑證據，如未能發現相當證據，或證據不足以證明，自不
    能以推測或擬制之方法，為裁判基礎；且認定不利於被告之
    事實須依積極證據，苟積極證據不足為不利於被告事實之認
    定時，即應為有利於被告之認定；另認定犯罪事實所憑之證
    據，雖不以直接證據為限，間接證據亦包括在內，然而無論
    直接證據或間接證據，其為訴訟上之證明，須於通常一般之
    人均不致有所懷疑，而得確信其為真實之程度者，始得據為
    有罪之認定，倘其證明尚未達到此一程度，而有合理之懷疑
    存在，無從使事實審法院得為有罪之確信時，即應由法院諭
    知被告無罪之判決（最高法院40年台上字第86號、30年上字
    第816 號、76年台上字第4986號判例同此意旨）。次按刑事
    訴訟法第161 條已於91年2 月8 日修正公布，修正後同條第
    1 項規定：檢察官就被告犯罪事實，應負舉證責任，並指出
    證明之方法。因此，檢察官對於起訴之犯罪事實，應負提出
    證據及說服之實質舉證責任。倘其所提出之證據，不足為被
    告有罪之積極證明，或其闡明之證明方法，無從說服法官以
    形成被告有罪之心證，基於無罪推定之原則，自應為被告無
    罪判決之諭知（最高法院92年台上字第128 號判例亦同此意
    旨）。
三、訊據被告李憲忠、李廷植2 人固均坦承先後於上開時地分別
    前往台北市府警察局刑事警察大隊製作警詢筆錄，指訴告訴
    人高祖清經營地下錢莊，乘其等2 人需錢孔急之際，各先後
    累計貸與12萬元、35萬元，藉此收取與原本顯不相當之重利
    等情，惟均堅決否認上開犯行，被告李廷植辯稱：伊在97年
    時有跟高祖清借5 、6 萬元，他有收過利息，以3 萬元來講
    ，本錢加利息每3 天要還2700元，一個月要還10次，1 次還
    2700元，伊錢到97年時通通還清了，從借到還清共2 個月，
    伊既沒有欠他錢，也通通還清，伊講的是事實，怎麼會誣告
    他？；被告李憲忠辯稱：伊有跟高祖清借總共2 、30萬元，
    他有跟我收重利，後來一個月給伊拿3000元利息，剛開始是
    一萬元連本帶利一個月還10期，每3 天1200元，照算伊應該
    還清了，但地下錢莊是無底洞，伊和高祖清是杜明光介紹認
    識的，因為7 、8 年前伊自己開一個小工廠結束掉，轉換一
    個工作開計程車，因為紅單的關係，開始跟高祖清借錢，他
    說借錢方式有二種，一種是1 萬3 天還1 期，1 期是1200元
    ，1 個月還10次，另一種純粹繳利息，1 萬1 個月利息3000
    元，10天繳1 千元利息，剛開1 、2 萬借，後來杜明光有困
    難，以伊名義向高祖清借錢，讓他週轉，就這樣累積起來，
    警察抓到高祖清沒有搜到本票，並不是他沒有從事這項行業
    等語。經查：
  (一)按犯罪事實應依證據認定，無證據不得認定犯罪事實；又不
    能證明被告犯罪者，應諭知無罪之判決，刑事訴訟法第154
    條第2 項、第301 條第1 項分別定有明文。又事實之認定，
    應憑證據，如未能發現相當證據，或證據不足以證明，自不
    能以推測或擬制之方法，為裁判基礎；且認定不利於被告之
    事實須依積極證據，苟積極證據不足為不利於被告事實之認
    定時，即應為有利於被告之認定；另認定犯罪事實所憑之證
    據，雖不以直接證據為限，間接證據亦包括在內，然而無論
    直接證據或間接證據，其為訴訟上之證明，須於通常一般之
    人均不致有所懷疑，而得確信其為真實之程度者，始得據為
    有罪之認定，倘其證明尚未達到此一程度，而有合理之懷疑
    存在，無從使事實審法院得為有罪之確信時，即應由法院諭
    知被告無罪之判決（最高法院40年台上字第86號、30年上字
    第816 號、76年台上字第4986號判例同此意旨）。次按刑事
    訴訟法第161 條已於91年2 月8 日修正公布，修正後同條第
    1 項規定：檢察官就被告犯罪事實，應負舉證責任，並指出
    證明之方法。因此，檢察官對於起訴之犯罪事實，應負提出
    證據及說服之實質舉證責任。倘其所提出之證據，不足為被
    告有罪之積極證明，或其闡明之證明方法，無從說服法官以
    形成被告有罪之心證，基於無罪推定之原則，自應為被告無
    罪判決之諭知（最高法院92年台上字第128 號判例亦同此意
    旨）。
  (二)按被告以外之人於審判外之言詞或書面陳述，除法律有規定
    者外，不得作為證據，刑事訴訟法第159 條第1 項定有明文
    ；又按被告以外之人於審判外之陳述，雖不符刑事訴訟法第
    159 條之1 至第159 條之4 之規定，而經當事人於審判程序
    同意作為證據，法院審酌該言詞或書面陳述作成時之情況，
    認為適當者，亦得作為證據，刑事訴訟法第159 條之5 第1
    項亦有明文。查本案所引用被告李廷植、李憲忠2 人以外之
    人於審判外之陳述（含書面陳述），雖屬傳聞證據，然被告
    與檢察官均同意該等審判外陳述（含書面陳述）作為證據，
    本院審酌相關供述證據作成時之情況，尚無違法不當及證明
    力明顯過低之情形，且認為適當，依前開規定，該等供述證
    據應皆有證據能力，合先敘明。查本件公訴人認被告2 人均
    涉犯上開犯嫌，無非係以其等2 人前所指訴告訴人高祖清涉
    嫌上開重利犯嫌部分，業據法院判決無罪確定在案為其主要
    論據。惟告訴人高祖清前遭被告李廷植、李憲忠2 人分別指
    訴其涉有經營地下錢莊，趁其等2 人急迫情事，先後貸以金
    錢而取得與原本顯不相當重利犯嫌，經本院98年度簡上字第
    746 號及臺灣高等法院98年度上易字第2572號案件審理結果
    ，係以：
  1.查被告李廷植於告訴人高祖清被訴重利犯嫌（即本院98年度
    簡上字第746 號）案件之警詢中雖指稱：伊是在96年11月18
    日向伊弟弟李憲忠因我急需要錢，看何處可以借到錢，伊弟
    弟向我說有綽號「阿兵」在放高利貸，他有向他借錢，告訴
    伊他的電話0000000000，伊就與「阿兵」聯絡，伊等就在當
    天下午18時左右，約在臺北縣三重市○○路、力行路口豪帝
    一餐廳門口，伊等見了面以後，他就說要借錢可以，但要伊
    弟弟李憲忠同意當保人，他才肯放款給伊，經他以電話與伊
    弟弟聯絡後，證實伊弟弟有同意他當保證人，他才借錢給伊
    ，他就以現金新臺幣1 萬元給伊，並要伊簽立本票乙張，身
    分證影印正反面，並告訴伊3 天為1 期，1 期還1 千2 百元
    ，連本帶利總共要還10期，利息高達20分利，伊陸陸續續有
    給他借5 萬元跟1 萬元，在這一、二年時間，伊都有按時間
    還他，97年9 月8 日伊有向綽號「阿兵」借了1 萬元，他叫
    伊簽立本票，沒有扣押任何物品，1 期是還1 千2 百元，連
    本帶利，但伊也按照他意思完全還他錢，但是伊簽立本票，
    他就不還給伊等語（見臺灣板橋地方法院檢察署97年度偵字
    第32945 號卷第32頁）；後於偵查中指稱：伊記得是96年開
    始透過李憲忠介紹陸續跟高先借1 萬，他拿給我8 千，利息
    3 天為1 期，要還1 千，那時伊小孩還小，急需用錢，伊陸
    續又跟高借了3 、4 萬左右，伊都有還清，但伊之前簽供擔
    保的4 張本票他都沒還伊，金額總共應是12萬左右，他說因
    為李憲忠之前還有債務未清償，所以他不想還伊本票等語（
    見上開偵查卷第62頁）；再於本院98年度簡上字第746 號案
    件審理時指稱：伊是因為伊兒子臨時有急事，因為伊弟弟的
    介紹打電話約高祖清，高祖清說要經過伊弟弟的同意，伊弟
    弟有打電話跟高祖清講伊有急用，高祖清說可以，就約伊到
    豪帝餐廳門口，伊向他借1 萬元，他叫伊本票開3 萬元，當
    時才拿8000元給伊，利息先扣，每3 天要還他1000元，伊都
    有準時還他。到97年3 、4 月左右，伊還有向他借1 萬元，
    利息也是先扣，跟上次一樣，伊也是開了3 萬元的本票給他
    ，後來錢還清了，二次的本票都沒有還伊。伊大概向高祖清
    借了2 、3 次左右。另外一次也是97年，詳細的時間伊忘記
    了，伊只有開二次本票給高祖清，最後一次跟高祖清借1 萬
    元，沒有叫伊開本票，伊沒有跟高祖清借5 萬元，伊跟高祖
    清借2 、3 次都是1 萬元，在警詢中如果伊有講過總共借7
    萬元，那是伊弟弟跟伊說是幫杜明光借的，伊總共只有向高
    祖清借3 萬元左右高祖清有分二種扣法，伊的是先扣利息，
    伊實際上跟高祖清借了3 萬元，12萬元本票是高祖清叫伊簽
    的，借1 萬元簽3 萬元本票，確實簽幾萬元本票伊忘記了。
    錢大部分都是伊拿去繳伊和伊弟弟的利息，大部分都是伊拿
    去的，伊打電話給高祖清問他在那裡，伊就拿過去給他，在
    伊的記憶中，伊忘記簽了幾次本票，伊只記得有一次沒有簽
    本票等語（見本院98年度簡上字第746 號審理卷98年8 月5
    日審判筆錄），則被告李廷植就其向告訴人高祖清借款之次
    數、總金額、利息是否先扣、各期金額是否連本金一起清償
    及其所簽發予告訴人高祖清本票之次數、面額等等，其上開
    指訴前後不一，亦相互矛盾，且告訴人高祖清遭警查獲時，
    亦未扣得被告李廷植所交付之身分證影本或其所簽發之本票
    在案，是尚查無告訴人高祖清確有借款予被告李廷植之證據
    ，自無法憑被告李廷植於警詢、偵查中及本院審理時有瑕疵
    之證詞，即認告訴人高祖清有重利之犯行。
  2.又被告李憲忠於告訴人高祖清被訴重利犯嫌（即本院98年度
    簡上字第746 號）案件之警詢中雖亦指稱：高祖清主動將身
    上的3 仟元交給警方。那3 仟元是伊交給高祖清的利息款，
    伊是從5 年前（93年）6 、7 月間，伊因急需用錢，友人杜
    明光介紹伊向高祖清借款，第1 次確實時間我已經記不清楚
    ，地點是在臺北縣三重市○○路與龍濱路口，杜明光帶伊至
    該處向高祖清借款，當時伊向高祖清借款2 萬元，利息為月
    息20分，每3 天為1 期，1 期要給付給高祖清2 仟4 佰元，
    包含償還本金及利息，共要支付10期，本金及利息就要償還
    完畢，等於我要支付4 仟元的利息。後來因友人杜明光無力
    償還向高祖清之借款，無法再向高祖清借款，所以伊代替杜
    明光陸續向高祖清借款，最後伊累計共向高祖清借款35萬元
    ，利息為月息30分計算，伊每天均需支付利息3 仟5 佰元給
    高祖清，高祖清是規定伊每日晚間18時至21時就要把利息交
    付給他，但伊有時會超過21時後才有辦法交付給他，每天伊
    與高祖清以電話聯繫交付利息之地點，大部分都是約在臺北
    縣三重市○○街71號及新莊市○○路與中平路口交付利息。
    伊每次向高祖清借款都是開具與借款金額相同面額的本票給
    高祖清作為擔保，伊自己已記不清楚還有多少本票在高祖清
    的手裡，還有伊親大哥李廷植也曾向高祖清所經營之地下錢
    莊借款，利息高達月息20分，但是伊大哥已償還向高祖清的
    借款等語（見臺灣板橋地方法院檢察署97年度偵字第3294 5
    號偵查卷第28頁、第29頁）；後於偵查中指稱：伊5 年前開
    始跟高祖清借錢，大約是93年，剛開始借2 萬，他那時是在
    三重交付2 萬給伊，後來約定1 期利息10天2 千，2 萬就開
    4 萬元的票，後來因杜明光透過伊向高祖清借錢，他跟高祖
    清很早就認識了，但因信用不好，就請伊幫忙代為借款，剛
    開始時，2 萬、3 萬的借，到現在累積了約35萬元，都是開
    伊的票，後來沒辦法10天付利息，他就叫伊至三重市○○街
    及三重后德國小忠孝路後門支付，一天3 千5 ，是從96年10
    月付到伊具名檢舉的前幾天，97年1 月6 日他又叫伊開了一
    張30萬的本票給他，他叫伊給他一個保障，怕伊一天沒辦法
    給他3 千5 。伊幫杜明光向高祖清借款，錢都有交付杜明光
    ，一開始伊是跟高祖清借了7 萬元，杜明光拿了4 萬5 ，伊
    拿了2 萬5 ，杜明光只付了1 期的利息，之後都是由伊付，
    後來因為利息未完全支付，一直滾複利到後來變35萬，伊現
    在暫時未付利息給被告，因為伊要開計程車又積欠罰單，之
    後因為杜明光的關係，又繼續跟高祖清借錢，因為杜明光當
    時經濟非常困難，小孩又小，要用錢，杜一直跟伊說要幫他
    借，他會繳利息，所以我才答應幫杜明光借錢，因為杜明光
    之前信用欠佳，我已記不清楚開立多少張本票，身分證有影
    印給他，借據沒開，因為伊檢舉了高祖清之後，他叫伊不用
    還到3 千5 的利息，叫我2 千，30萬本票在他那，伊每天都
    會1 千7 、1 千8 的陸續支付，但這10幾天來，我已未再支
    付了，他有到伊弟弟家....叫伊弟轉告伊出面解決債務等語
    （見上開偵查卷第61頁、第62頁）；再於本院審理中指稱：
    93年6 月那時是剛開始，因為杜明光介紹，因為伊工廠剛結
    束，伊要開計程車，向被告借了2 萬元繳違規紅單，如果以
    以1 萬元計算的話，分10期，1 個月2000的利息，3 天收12
    00元，伊還完之後，陸續因為杜明光，伊等是同鄉，他曾經
    向高祖清借錢沒有還，信用不好，高祖清不借他錢，利用伊
    向被告借錢，那時是93年將近94年時，斷斷續續，剛開始都
    是1 萬、2 萬、3 萬這樣借，那時候有還。到了95年底之後
    ，因為借到一定的程度，杜明光繳不出利息錢，都是由伊在
    替他揹，後來96年時伊太太詹秋蘭用郵局保險存款單去質押
    ，借了30萬元出來，當時包括伊大哥李廷植、杜明光都有在
    我車上看到現金30萬元，還有伊爸爸去辦勞保退保40幾萬元
    ，還有向老闆借了18萬元，都全部都拿給高祖清了。後來差
    了2 、3 萬元，因為杜明光哀求說他要搬家，這是95年底的
    事情，在96年底，又在三重市228 公園那裡向高祖清借了7
    萬元，杜明光拿了45000 元，其他是伊大哥李廷植拿走，後
    來杜明光因為45000 元包括以前借的利息錢都沒有繳還給高
    祖清，高祖清叫伊說累積起來到了37萬元，他說既然3 天不
    能還，就每天給他3700元利息錢，伊實在繳不出來，伊就利
    用各種理由到處去借，也借不到，伊就跟杜明光說繳不出來
    ，伊跟他說伊要稍微躲一下，這樣不行。到了2 月份，杜明
    光還去找高祖清說我要躲，高祖清隔了2 、3 天的一個晚上
    ，逼伊開2 張本票給他，一張30萬元，一張9 萬元，他還跟
    伊說做人要有良心，後來高祖清說既然你3700元繳不出來，
    每天給他2000元，以後再補，當時伊還有貸款，他說他幫伊
    繳汽車貸款，等還他公司30幾萬元欠款還清之後，再還給他
    他幫伊繳汽車貸款的錢，到了報警當天，伊真的繳不出來，
    走投無路，就在林安泰古厝那裡，用公共電話打電話給警察
    局，警察聽了之後跟伊說不然你就打到偵八隊那裡，偵八隊
    就幫伊處理這件案子。當晚警員叫伊過去偵八隊，有三位警
    官跟伊說他有調高祖清的口卡出來，問伊是不是這個人，伊
    說對，警官說他的戰績輝煌，這個人本來就應該要抓起來，
    該三位警官就問伊怎麼付錢給他，在那裡給他錢，伊就詳細
    跟他說，警官問伊明晚要不要給他錢，伊說每天晚上都要，
    他跟伊說明晚幾點要拿錢給他，就事先跟我們聯絡，後來高
    祖清收伊給他3000元的時候就被抓了，自96年10月中至97年
    11月18日為止這段期間內，伊既沒有再向高祖清借錢，也沒
    有還高祖清本金，這段時間每天3500元伊無法繳出來，如果
    有利息差額，等累積到1 萬元之後，高祖清就把他加入本金
    ，因為高祖清知道伊每天要給他3500元，不可能，他說後來
    折到2000元，當然伊車子壞掉時，他說你去送修，我幫你繳
    ，伊太太、伊爸爸給伊的錢還清之後，杜明光要借錢，伊又
    去幫他借，是96年後的事情，是還完錢之後的事情，因為杜
    明光的太太郭曉萍跟我下跪，要我幫他借錢讓他們承租房子
    ，伊李廷植有自己去向高祖清借過錢，是在由伊出面幫李廷
    植借250 00元之前，因為高祖清認為伊的錢比較好拿，他對
    伊的信用比較有信心，伊哥哥之前向高祖清借的錢有償還，
    但是高祖清尚未把本票還給伊哥哥，他跟李廷植說伊的錢還
    沒有還清，所以不還，伊向高祖清借7 萬元之前，還欠高祖
    清2 、3 萬元，是伊欠的，伊太太及伊父親幫伊還，但是還
    有2 、3 萬元沒有還清，因為伊從頭到尾都不敢跟他們說伊
    向高祖清借錢的正確金額等語（見本院98年度簡上字第746
    號審理卷98年8 月5 日審判筆錄），則被告李憲忠就其借款
    是否需簽發本票或提供其身分證影本、借款之還款時間究竟
    為10天為1 期或3 天為1 期、簽立之本票面額究竟是借款之
    金額或借款之2 倍面額、上開30萬本票究竟是本案查獲前或
    查獲後簽發、35萬元究竟是代杜明光、李廷植向告訴人高祖
    清借7 萬元後利滾利累積之數目或係陸續借款累計之數目及
    96年10月中旬起至97年11月18日止，被告李憲忠是否曾向告
    訴人高祖清借款等等，亦指訴前後不一，相互矛盾，且被告
    李憲忠積欠告訴人高祖清之借款既已經其配偶、父親代為清
    償8 、90萬元，為何剩下之2 、3 萬元不一起清償？又被告
    李廷植向告訴人高祖清借款之金額既均已清償，而被告李憲
    忠積欠告訴人高祖清之借款又已經其配偶、父親代為清償8
    、90萬元，僅剩下之2 、3 萬元，告訴人高祖清為何不將本
    票歸還被告李廷植？又被告李廷植之前向告訴人高祖清借款
    之金額均已清償，債信良好，為何還要再透過被告李憲忠向
    告訴人高祖清借款25000 元？何況被告李憲忠本身既無力清
    償積欠告訴人高祖清之借款，須由其配偶、父親代為清償8
    、90萬元，為何還會幫杜明光、被告李廷植向告訴人高祖清
    借7 萬元？此有違常情。再者，警察亦未查獲告訴人高祖清
    所持有由被告李憲忠向告訴人高祖清借款時所簽發之本票或
    其所交付之身分證影本，是告訴人高祖清借款予被告李憲忠
    之金額，已無從認定。又被告李廷植於本院98年度簡上字第
    746 號案件審理中亦供稱：並未透過李憲忠向高祖清借2500
    0 元等語（見本院98年度簡上字第746 號審理卷98年8 月5
    日審判筆錄）及證人杜明光於本院98年度簡上字第746 號案
    件審理中亦證稱：伊有困難時，都是直接找李憲忠，他說他
    會幫伊想辦法，他不會坦白跟伊說是向誰借錢，第一次是說
    外面怎麼算伊等就怎麼算，後來最高紀錄一天叫伊還4000元
    ，這幾年伊總共欠他15萬元左右，最後一次搬家時伊向他借
    45000 元，是96年間的事，伊向他開口時，他說他不方便，
    要伊給他2 、3 天想辦法，他沒有跟伊說他向誰借錢等語不
    符（見本院98年度簡上字第746 號審理卷98年8 月5 日審判
    筆錄），另按重利罪之成立，係以乘人急迫、輕率或無經驗
    貸以金錢或其他物品，而取得與原本顯不相當之重利為要件
    ，故苟未乘人急迫、輕率或無經驗，縱取得與原本顯不相當
    之重利，仍難令負重利罪責（最高法院85年度台上字第4382
    號判決參照），若被告李憲忠證述係幫杜明光、李廷植向告
    訴人高祖清借7 萬元，利滾利累積至35萬元等語屬實，既然
    被告李憲忠係幫杜明光、李廷植向告訴人高祖清借款，顯無
    急迫性，縱然告訴人高祖清取得與原本顯不相當之重利屬實
    ，亦核與重利罪之構成要件不符，故尚無法憑被告李憲忠於
    警詢、偵查中及本院審理時上開有瑕疵之指訴，即認告訴人
    高祖清有重利之犯行。
  3.另告訴人高祖清於97年11月18日21時30分許，在臺北縣三重
    市○○街71號前，向被告李憲忠收取3000元後，即為警查獲
    之事實，業據被告李憲忠於警詢、偵查中證述屬實，告訴人
    高祖清亦不爭執，並有現金3000元扣案可稽，告訴人高祖清
    與被告李憲忠並無特別情誼或交情，是告訴人高祖清供稱其
    借款予被告李憲忠，並未收取利息云云，顯不可採，惟被告
    李憲忠交付告訴人高祖清3000元，究竟是償還利息或是本金
    乙情，雙方各執一詞，且若是被告李憲忠償還告訴人高祖清
    之利息，則該利息之計算時間為何？本金數額為何？亦無任
    何其他證據可佐，而被告李憲忠之證詞又有上開瑕疵，顯無
    法單憑告訴人高祖清收取被告李憲忠交付之3000元，即認定
    告訴人高祖清有收取顯不相當之重利。
  4.上開3000元告訴人高祖清辯稱係被告李憲忠歸還之本金，被
    告李憲忠則稱係利息，惟告訴人高祖清與被告李憲忠並無特
    別情誼或交情。認為告訴人高祖清辯稱未收取利息雖不可採
    信，惟若係被告李憲忠償還告訴人高祖清之利息，該利息之
    計算時間為何？本金數額為何？並無任何其他證據可證，自
    不能排除上開3000元係被告李憲忠歸還予告訴人高祖清之本
    金。
  5.再者，被告李憲忠除就借款之還款時間究竟為10天為1 期，
    或3 天為1 期已前後不一致外，復就簽立本票之金額究竟是
    借款之金額，或借款之2 倍之金額？30萬元本票究係本案查
    獲前，或查獲後所簽發，另35萬元係代杜明光、被告李廷植
    向告訴人高祖清借款7 萬元後利滾利累積之數目，抑或係陸
    續借款累計之數目？96年10月中旬起至97年11月18日止，被
    告李憲忠究曾否向告訴人高祖清借款？其證詞前後不一，且
    相互矛盾而有瑕疵，況警並未查扣任何被告李憲忠簽發予告
    訴人高祖清之本票，則上開貸款之總金額自屬無從計算，從
    而亦無法計算其利息是否「顯不相當」。且告訴人高祖清使
    用之0000000000號門號與被告李憲忠使用之0000000000號門
    號縱於97年10月16日至同年11月18日間雖有多次通聯，惟亦
    難遽以推論告訴人高祖清究係向被告李憲忠催討本金抑或係
    利息。
  (三)綜上所述，告訴人高祖清前遭被告李廷植、李憲忠2 人分別
    指訴其涉有經營地下錢莊，趁其等2 人急迫情事，先後貸以
    金錢而取得與原本顯不相當重利犯嫌，經本院98年度簡上字
    第746 號及臺灣高等法院98年度上易字第2572號案件審理後
    ，係以「公訴人所舉之事證，尚無法證明告訴人高祖清涉有
    上開重利之罪嫌」，並未認定被告李廷植、李憲忠2 人上開
    指訴告訴人高祖清涉嫌重利之情節全屬虛構、杜撰，此有本
    院98年度簡上字第746 號及臺灣高等法院98年度上易字第25
    72號刑事判決書各乙份可稽，且告訴人高祖清遭警查獲時所
    扣得之上開3000元，因告訴人高祖清與被告李憲忠間，確無
    特別情誼或交情，是告訴人高祖清辯稱其未向被告李憲忠收
    取利息乙節，顯不可採，自不得僅憑告訴人高祖清上開被訴
    重利犯嫌案件，後經法院判決無罪確定在案乙節，即逕認被
    告李廷植、李憲忠2 人分別指訴告訴人高祖清涉有經營地下
    錢莊，趁其等2 人急迫情事，先後貸以金錢而取得與原本顯
    不相當重利犯嫌等情，是出於被告2 人之故意虛構，而該當
    刑法第169 條第1 項之誣告罪。
四、此外，復查無其他任何積極事證，足資證明被告李廷植、李
    憲忠2 人確有公訴人所指上開犯行，自均屬不能證明被告2
    人上開犯罪，爰依刑事訴訟法第301 條第1 項之規定，諭知
    被告2 人無罪之判決。
據上論斷，應依刑事訴訟法第301 條第1 項，判決如主文。
本案經檢察官陳映蓁到庭執行職務。
中    華    民    國  100     年    8     月    2     日
                  刑事第六庭  審判長法  官  戴嘉清
                                    法  官  王瑜玲
                                    法  官  林晏鵬
以上正本證明與原本無異
如不服本判決應於送達後10日內向本院提出上訴狀
                                    書記官  陳映孜
中    華    民    國   100    年    8     月    18    日